【裁判字號】    98,訴,669
【裁判日期】    980831
【裁判案由】    侵權行為損害賠償
【裁判全文】
臺灣臺南地方法院民事判決               98年度訴字第669號
原      告  丙○○
法定代理人  甲○○
            乙○○
被      告  丁○○
上列被告因過失傷害案件，經原告提起刑事附帶民事訴訟，請求
侵權行為損害賠償事件，經本院刑事庭裁定移送前來，本院於民
國98年8月5日言詞辯論終結，判決如下：
    主      文
被告應給付原告新台幣伍拾柒萬伍仟玖佰貳拾伍元及自民國98年
4月15日起至清償日止，按週年利率百分之五計算之利息。
原告其餘之訴駁回。
本判決第一項於原告以新台幣壹拾玖萬貳仟元供擔保後，得假執
行。
原告其餘假執行之聲請駁回。
訴訟費用由被告負擔百分之七十，餘由原告負擔。
    事實及理由
一、原告起訴主張：
  (一)被告於民國97年8月14日晚間7時40分許，駕駛車牌號碼N2-
    6279號自小客車，在臺南市○區○○路二段202號前，以北
    向南方向倒車，欲駛入林森路二段202號前旁之停車格時，
    本應注意汽車倒車時，應顯示倒車燈光或手勢，謹慎緩慢後
    倒車，並應注意其他車輛及行人，而依當時情形，又非不能
    注意，竟疏未注意，貿然倒車，而與適於同向自後而來，由
    原告騎乘車牌號碼H5F-275號重型機車發生擦撞，致原告受
    有右側脛骨與腓骨幹閉鎖性骨折等傷害。
  (二)「因故意或過失，不法侵害他人之權利者，負損害賠償責任
    」、「汽車、機車或其他非依軌道行駛之之動力車輛，在使
    用中加損害於他人者，駕駛人應賠償因此所生之損害」、「
    不法侵害他人之身體或健康者，對於被害人因此喪失或減少
    勞動能力或增加生活上之需要時，應負損害賠償責任」、「
    不法侵害他人之身體、健康、名譽、自由、信用、隱私、貞
    操，或不法侵害其他人格法益而情節重大者，被害人雖非財
    產上之損害，亦得請求賠償相當之金額」，民法第184條第1
    項前段、第191條之2、第193條第1項、第195條第1項分別定
    有明文，故原告請求之金額如下：
    1.增加生活上之負擔：新臺幣（下同）230,400元。
      原告因傷勢嚴重，於97年8月14日急診住院至同年月19日
      出院，期間需有人24小時全天照顧其生活起居，於97年8
      月19日出院後仍無法正常行動，需持拐杖，白天需人再看
      護半年，此期間皆由原告之母甲○○親自照護，縱因出於
      親情而未支付該看護費用，然其所付出之勞力，顯非不能
      以金錢為評價，此種基於身分關係之恩惠，自不能加惠於
      加害人，應依照一般看護情形，認被害人受有相當看護費
      之損害，命加害人賠償，始符民法第193條第1項所定「增
      加生活上需要」之意旨，最高法院89年臺上字第1749號判
      決載明斯旨。原告之母親甲○○應比照聘任看護，以全天
      2,400元計算看護費用，其看護費用為230,400元（自97年
      8月14日起至97年8月19日，共6天全天：2,400元×6天＝
      14,400元及自97年8月19日出院後半年，共180天白天，
      1,200元×180天＝216,000；14,400元＋216,000元＝
      230,400元）。
    2.減少收入之損害：107,136元。
      原告於82年1月18日出生，車禍發生時雖15歲，但當時已
      在打工，有勞動能力，依我國目前勞工最低薪資每月
      17,280元計算。原告自97年8月14日起至98年2月19日止，
      共有6個月又6天無法工作，減少收入107,136元。
    3.精神慰撫金：500,000元。
      原告係充滿活力之年青少年，因被告之侵權行為，致右側
      脛骨與腓骨幹閉鎖性骨折等傷害，至今仍無法自由活動，
      需家人照顧生活起居，且被迫休學，而原告之母甲○○為
      照顧原告以致無法專心工作，遭公司辭退，造成原告終生
      之遺憾與夢魘，痛苦不堪，乃請求500,000元之精神慰藉
      金。
    4.綜上所述，原告所受之損害共計為837,536元。
  (三)並聲明：1.被告應給付原告837,536元，暨自刑事附帶民事
    起訴狀繕本送達翌日起至清償日止，按年息百分之五計算之
    利息；2.原告願供擔保，請准宣告假執行。
二、被告則以：
  (一)被告並無對原告置之不理，有經由電話詢問原告情況，被告
    父母對於被告吃睡不安穩也很心疼，且被告並不知道被告父
    親心直口快地講出要跟原告單挑之言語，被告對此部分，感
    到很抱歉。
  (二)被告是倒車入庫，原告則是前進，原告應該有看到被告，所
    以被告認為雙方都有過失。
  (三)並聲明：原告之訴駁回。
三、兩造不爭執事項；
  (一)兩造對於本院98年度交簡字第712號簡易判決之犯罪事實不
    爭執。
  (二)兩造對於國立成功大學醫學院附設醫院98年7月13日附醫骨
    字第0980012122號函暨病歷相關資料不爭執。
四、兩造爭執事項：
  (一)精神慰撫金有爭執，被告抗辯精神慰撫金過高。
  (二)被告抗辯原告亦與有過失責任。
五、得心證之理由：
（一）損害賠償責任之成立：
    1.按因故意或過失，不法侵害他人之權利者，負損害賠償責
      任。汽車、機車或其他非依軌道行駛之動力車輛，在使用
      中加損害於他人者，駕駛人應賠償因此所生之損害。不法
      侵害他人之身體或健康者，對於被害人因此喪失或減少勞
      動能力或增加生活上之需要時，應負損害賠償責任。不法
      侵害他人之身體、健康、名譽、自由、信用、隱私、貞操
      ，或不法侵害其他人格法益而情節重大者，被害人雖非財
      產上之損害，亦得請求賠償相當之金額。不法毀損他人之
      物者，被害人得請求賠償其物因毀損所減少之價額。民法
      第184條第1項前段、第191條之2前段、第193條第1項、第
      195條第1項前段、第196條分別定有明文。「汽車倒車時
      ，應顯示倒車燈光或手勢後，謹慎緩慢後倒車，並應注意
      其他車輛或行人」道路交通安全規則第110 條第2款定有
      明文。
    2.經查，被告於民國97年8月14日晚間7時40分許，駕駛車牌
      號碼N2-6279號自小客車，在臺南市○區○○路二段202
      號前，以北向南方向倒車，欲駛入林森路二段202號前旁
      之停車格時，本應注意汽車倒車時，應顯示倒車燈光或手
      勢，謹慎緩慢後倒車，並應注意其他車輛及行人，而依當
      時情形，又非不能注意，竟疏未注意，貿然倒車，而與適
      於同向自後而來，由原告騎乘車牌號碼H5F-275號重型機
      車發生擦撞，致原告受有右側脛骨與腓骨幹閉鎖性骨折等
      傷害等情，業經本院依職權調閱調查筆錄、交通事故現場
      圖、交通事故調查表及道路交通事故現場蒐證照片（見台
      南市警察局第一分局南市警一刑字第9712001374號刑案偵
      查卷宗第1頁至15頁）查明屬實，雖被告抗辯稱原告亦與
      有過失，依卷附交通事故現場圖（一分局偵卷第17頁），
      被告車輛係在機車優先道，路權之歸屬本屬直行車之原告
      ，而原告在警局時即供稱：「（問：事故發生前有無看見
      對方車從何方向駛來？距你車多遠？）事故前我有看見對
      方車，在正前（約5公尺處），我快要到達事故地點時，
      對方車突然作倒車碰撞我機車，致我人車倒地」等語（一
      分局偵卷第4頁）。查被告之冒然倒車為突發狀況，原告
      難以預見，尚難認原告有何未注意車前狀況之過失，是被
      告應對本件車禍應負完全過失之責應可認定，被告抗辯原
      告與有過失尚難為有利之判斷，原告此部分抗辯為無理由
      。
    3.又原告因本件交通事故受有右側脛骨與腓骨幹閉鎖性骨折
      等傷害，有原告提出之診斷證明書1紙在卷可憑（分見台
      南市警察局第一分局南市警一刑字第09712001374號刑案
      偵查卷宗第25頁、本院98年度交簡附民第29號卷第6頁至7
      頁），並有本院依職權函詢財團法人奇美醫院之病情摘要
      及病歷附卷可按（見本院卷第33至102頁），則被告之過
      失駕駛行為與原告之損害結果間，具有相當因果關係，應
      堪認定。從而，原告身體權、健康權因被告過失不法侵害
      行為而生損害，被告自應負侵權行為損害賠償責任。
（二）損害數額之認定：
    1.工作損失部分：原告主張減少收入之損害：107,136元。
      原告於82年1月18日出生，車禍發生時雖15歲，但當時已
      在打工，有勞動能力，依我國目前勞工最低薪資每月
      17,280元計算。原告自97年8月14日起至98年2月19日止，
      共有6個月又6天無法工作，減少收入107,136元。
      惟查：
      (1)原告因本件車禍固受有右側脛骨與腓骨幹閉鎖性骨折等
        傷害，有原告提出之診斷證明書1紙在卷可憑（分見台
        南市警察局第一分局南市警一刑字第09712001374號刑
        案偵查卷宗第25頁、本院98年度交簡附民第29號卷第6
        頁至7頁），並有本院依職權函詢財團法人奇美醫院之
        病情摘要及病歷附卷可按（見本院卷第33至102頁），
        依奇美醫院之病情摘要「(二)手術後，原則應不負重保護
        （輪椅）陸星期至參個月，部分負重保護（拐杖）三至
        六個月」（見本院卷第33頁）因此，本院認為，依原告
        之傷勢，其主張住院六日及休養六個月為有理由。
      (2)原告因本件車禍自出院後應休養6個月加上6日住院期間
        ，無法工作，主張依我國勞工最低薪資17,280元計算工
        作損失，惟原告係計時工讀生並非正式員工，依我國正
        式勞工最低薪資17,280元計算尚非有據，但查原告提出
        在「茶漾東安店」工作之證明書（本院卷第108頁），
        97年7月份之薪資為10,700元，本院依此為基準，原告
        可請求之工作損失為65,925元（計算式：10,700元*6月
        ＝64,200元+5日之工資1725元（345元*5 日）），故原
        告因本件車禍致工作損失部分於65,925元部分為有理由
        ，逾此部分為無理由，應予駁回。
    2.增加生活上需要之費用部分：
      (1)原告主張增加生活上之負擔：230,400元。經查，原告
        因傷勢嚴重，於97年8月14日急診住院至同年月19日出
        院，期間需有人24小時全天照顧其生活起居，於97年8
        月19日出院後仍無法正常行動，需持拐杖，白天需人再
        看護半年，此期間皆由原告之母甲○○親自照護，縱因
        出於親情而未支付該看護費用，然其所付出之勞力，顯
        非不能以金錢為評價，此種基於身分關係之恩惠，自不
        能加惠於加害人，應依照一般看護情形，認被害人受有
        相當看護費之損害，命加害人賠償，始符民法第193 條
        第1項所定「增加生活上需要」之意旨，最高法院89年
        臺上字第1749號判決載明斯旨。又「手術後，原則應不
        負重保護（輪椅）陸星期至參個月，部分負重保護（拐
        杖）三至六個月」此有國立成功大學醫學院附設醫院病
        患診療資料摘要表附卷可稽（本院卷第33頁），原告主
        張於97年8月19日出院後仍無法正常行動，需持拐杖，
        白天需人再看護半年，此期間皆由原告之母甲○○親自
        照護，尚非無據，應予准許，原告之母親甲○○應比照
        聘任看護，本院依台南市住院病患家事服務業職業工會
        收費標準（本院卷第103頁參照），以全天2,000元計算
        看護費用，其看護費用為210,000元（自97年8月14日起
        至97年8月19日，共6天全天：2,000元×6天＝12,000
        元及自97年8月19日出院後半年，共180天白天，每日
        1,100元×180天＝198,000元；12,000元＋198,000元＝
        210,000元）。
      (2)綜上，本件原告得向被告請求看護費用210,000元，原
        告主張被告應給付其230,400元云云，本院認逾210,000
        元部分即屬無據，應予駁回。
    3.精神上損害賠償部分：按關於精神慰撫金之量定，應參酌
      兩造之身分、地位及經濟狀況並加害之情形與受傷之程度
      等，以為裁量之標準（最高法院91年度臺上字第717號民
      事判決可資參照）。本院審酌原告現年16歲（82年1月18
      日出生），原為永仁國中學生、打工維生，車禍發生前暑
      期原於冷飲店打工，每月收入為10,700元，無其它財產，
      預定要上高中；而被告現年33歲5月（65年5月25日出生）
      ，高職畢業，會計工作，月薪為18,000元，此經兩造陳明
      及原告提出之證明書在卷（見本院卷第106、108頁），並
      有本院依職權調取稅務電子閘門財產所得調件明細表附卷
      （見本院卷第21頁至28頁）可稽；復審酌兩造之職業、身
      分、社會地位及原告受有有右側脛骨與腓骨幹閉鎖性骨折
      等傷害，並因此無法打工而失業，需麻煩家人照顧及暫時
      無法就學等一切情狀，認原告請求精神慰撫金30萬元為適
      當，逾此部分，為無理由，應予駁回。
    6.綜上所述，本件原告得請求被告賠償之數額為工作損失
      65,925元、增加生活上需要之費用210,000元、精神慰撫
      金300,000元，共575,925元。
（三）末按給付無確定期限者，債務人於債權人得請求給付時，
      經其催告而未為給付，自受催告時起，負遲延責任。其經
      債權人起訴而送達訴狀，或依督促程序送達支付命令，或
      為其他相類之行為者，與催告有同一之效力。遲延之債務
      ，以支付金錢為標的者，債權人得請求依法定利率計算之
      遲延利息。應付利息之債務，其利率未經約定，亦無法律
      可據者，週年利率為百分之五。民法第229條第2項、第
      233條第1項前段及第203條定有明文。經查，本件損害賠
      償之債並無確定給付期限，從而，原告本於侵權行為之法
      律關係，請求被告應給付原告575,925元，及自附帶民事
      訴訟起訴狀繕本送達翌日即98年4月15日起（見本院98年
      度交簡附民字第29號卷第11頁）至清償日止，按週年利率
      百分之5計算之利息，為有理由，應予准許。至原告逾此
      所為之請求，為無理由，應予駁回。
六、原告陳明願供擔保以代釋明聲請宣告假執行，經核原告勝訴
    部分，合於法律規定，爰酌定主文所示之擔保金額，併宣告
    之，至原告敗訴部分，其假執行之聲請已失所依附，應予駁
    回。
七、又法院為終局判決時，應依職權為訴訟費用之裁判，民事訴
    訟法第87條第1項定有明文。查本件原告提起附帶民事訴訟
    部分，依法無庸繳納裁判費，本院審酌原告為一部勝訴之情
    形，就訴訟費用之負擔，依其勝敗訴之大略比例爰判決如主
    文第所示。
八、據上論結，本件原告之訴為一部有理由、一部無理由，依民
    事訴訟法第79條、第390條第2項，判決如主文。
中    華    民    國    98    年    8     月    31    日
                        民事第二庭  法  官  侯明正
以上正本係照原本作成。
如對本判決上訴，須於判決送達後20日內向本院提出上訴狀。
中    華    民    國    98    年    8     月    31    日
                                    書記官  程欣怡


司法院資訊處製作；財團法人民間司法改革基金會備份。
